臺灣高等法院臺中分院刑事判決
110年度交上易字第658號

上  訴  人  臺灣臺中地方檢察署檢察官
被      告  張郁庭


上列上訴人因被告過失傷害案件，不服臺灣臺中地方法院110年
度交易字第132號中華民國110年4月26日第一審判決（起訴案號
：臺灣臺中地方檢察署109年度偵字第29654號），提起上訴，本
院判決如下：
    主  文
原判決撤銷。
張郁庭汽車駕駛人，無駕駛執照駕車因而過失傷害人，處有期徒
刑參月，如易科罰金，以新臺幣壹仟元折算壹日。 
    事  實
一、張郁庭於民國109年3月20日4時許起至5時50分許止，在位於
    臺中市中清路之友人家中飲酒後，明知其汽車駕駛執照業經
    吊銷，仍駕駛車牌號碼00-0000號自用小客貨車上路，沿臺
    中市北區中清路1段由天津路往文心路（起訴書誤載為由東
    往西）方向行駛，嗣於同日5時59分許，行經中清路1段與北
    平路1段交岔路口時，本應注意駕駛汽車行駛至交岔路口，
    應遵守交通號誌之指示，且依當時天候晴、晨光、柏油路面
    、乾燥、無缺陷、無障礙物、視距良好，無不能注意之情事
    ，竟疏未注意及此，未等待燈號顯示左轉箭頭綠燈，即於該
    交岔路口貿然左轉，適陳冠宇騎乘車牌號碼000-0000號普通
    重型機車，沿中清路1段由文心路往天津路（起訴書誤載為
    由西往東方向）直行，行駛至該交岔路口時，閃避不及，兩
    車發生碰撞，陳冠宇人車倒地，受有雙下肢擦挫傷、軀幹挫
    傷等傷害。嗣經警據報前往處理，張郁庭於有偵查權限之公
    務員發覺過失傷害犯行前，即主動向據報前往處理之員警表
    示其為肇事人，而自首接受裁判。另警方則於同日6時18分
    許，對張郁庭施以吐氣酒精濃度檢測，測得其吐氣所含酒精
    濃度為每公升0.34毫克（所涉公共危險案件，業經判處罪刑
    確定）。
二、案經陳冠宇訴由臺中市政府警察局第二分局報告臺灣臺中地
    方檢察署檢察官偵查起訴。
    理  由
壹、證據能力之說明：
　　本件認定事實所引用之卷內所有卷證資料（包含人證、物證
    、書證），並無證據證明係公務員違背法定程序所取得，與
    本案事實亦有自然之關連性，被告張郁庭經合法傳喚無正當
    理由未到庭，經本院依法踐行調查證據程序，檢察官均不爭
    執各該證據之證據能力，且卷內之傳聞書證，亦無刑事訴訟
    法第159條之4之顯有不可信之情況或其他不得作為證據之情
    形，本院認引為證據為適當，是依刑事訴訟法第159條之4、
    之5等規定，下述認定事實所引用之證據方法均有證據能力
    。
貳、認定犯罪事實所憑之證據及理由：
　　上開犯罪事實，業經被告於警詢時坦承不諱，核與證人陳冠
    宇證述情節相符，並有中國醫藥大學附設醫院診斷證明書、
    臺中市政府警察局第二分局道路交通事故初步分析研判表、
    道路交通事故現場圖、調查報告表㈠㈡、現場照片、監視器錄
    影畫面翻拍照片在卷可稽。按駕駛人駕駛汽車，應遵守道路
    交通標誌、標線、號誌之指示；汽車行駛至交岔路口，其行
    進、轉彎，應遵守燈光號誌或交通指揮人員之指揮，道路交
    通安全規則第90條第1項及第102條第1項第1款分別定有明文
    。而依肇事當時天候晴、晨光、柏油路面、乾燥、無缺陷、
    無障礙物、視距良好，無不能注意之情事，有道路交通事故
    調查報告表㈠在卷為憑，足見肇事當時無不能注意情況。又
    臺中市○○路○○○路○○路○○設○○○○號誌之交岔路口，有臺中市
    政府警察局第二分局道路交通事故現場圖在卷可稽，且被告
    駕車行抵前揭交岔路口，由中清路1段左轉北平路1段時，當
    時中清路行車方向之號誌尚未顯示左轉箭頭綠燈之事實，亦
    有監視器錄影畫面翻拍照片附卷可稽，則被告駕車左轉進入
    北平路1段時，該交岔路口之行車號誌既未顯示「左轉箭頭
    綠燈」，自不得左轉駛入北平路1段，惟被告仍貿然左轉，
    不慎與告訴人騎乘之機車發生車禍，致使告訴人人車倒地，
    肇致本件車禍，而違反前揭規定，其駕駛行為自有過失，且
    其過失行為與告訴人受傷之結果間，具有相當因果關係至明
    。從而，本案事證已臻明確，被告犯行洵堪認定，應依法論
    科。
參、論罪之說明：
一、按汽車駕駛人，無駕駛執照駕車、酒醉駕車、吸食毒品或迷
    幻藥駕車、行駛人行道或行經行人穿越道不依規定讓行人優
    先通行，因而致人受傷或死亡，依法應負刑事責任者，加重
    其刑至二分之一，道路交通管理處罰條例第86條第1項定有
    明文。經查，被告為上開過失傷害犯行時其汽車駕駛執照業
    經監理機關吊銷，有道路交通事故調查報告表㈡、公路監理
    電子閘門（證號查詢汽車駕駛人）在卷可憑，其竟仍無照駕
    車上路，因而致告訴人受傷，則其所犯過失傷害罪自應依上
    開規定加重其刑。復按道路交通管理處罰條例第86條第1項
    關於汽車駕駛人，無駕駛執照駕車，因而致人受傷，依法應
    負刑事責任者，加重其刑至2分之1規定，係就刑法過失傷害
    罪之基本犯罪類型，因特殊行為要件予以加重處罰，而成另
    一獨立之罪名，自屬刑法分則加重之性質。是核被告所為，
    係犯道路交通管理處罰條例第86條第1項、刑法第284條前段
    之汽車駕駛人，無駕駛執照駕車，因而犯過失傷害罪，並應
    依前揭道路交通管理處罰條例之規定加重其刑，起訴書認被
    告所為係犯刑法第284條前段過失傷害罪嫌，容有誤會，惟
    因起訴之基本社會事實同一，並經本院當庭踐行罪名告知之
    程序，爰依法變更起訴法條。　　
二、被告於肇事後，在有偵查權限之警察機關尚不知何人為肇事
    者前，留在現場並主動向據報前來處理之員警坦承肇事，而
    自首並接受裁判，有道路交通事故肇事人自首情形記錄表附
    卷可佐，符合自首要件，爰依刑法第62條前段規定，減輕其
    刑，並依法先加後減。
肆、撤銷改判及科刑之審酌：
一、原審認被告犯行罪證明確，予以論科，固非無見。惟被告無
    駕駛執照駕車過失致人受傷，應依道路交通管理處罰條例第
    86條第1項規定加重其刑，原判決未論究此節，法律適用，
    容有未合。檢察官以原審量刑不當為由提起上訴，為有理由
    ，應由本院將之撤銷改判。 
二、爰以行為人之責任基礎，審酌被告未依照交通號誌指示行進
    ，過失程度非輕；於警詢中雖坦承犯行，但嗣於檢察官偵查
    、原審及本院審理時均未到庭，亦未與告訴人達成和解並賠
    償損失，犯後態度不佳；告訴人受有雙下肢擦挫傷、軀幹挫
    傷，傷勢尚非嚴重等一切情狀，量處如主文第2項所示之刑
    ，並諭知易科罰金之折算標準。
伍、被告經本院合法傳喚，無正當理由而未到庭，爰依法不待其
    陳述，逕行判決。
據上論斷，應依刑事訴訟法第369條第1項前段、第364條、第299
 條第1項前段、第300條、第371條，判決如主文。
本案經檢察官黃怡華提起公訴，檢察官李斌提起上訴，檢察官張
慧瓊到庭執行職務。
中　　華　　民　　國　　110 　年　　9 　　月　　15　　日
        　 刑事第六庭    審判長法　官  唐  光  義
　　　　　　　　　　　　　　   法　官  許  冰  芬
                               法  官  鍾  貴  堯
以上正本證明與原本無異。     
不得上訴。
                               書記官  何  佳  錡

中　　華　　民　　國　　110 　年　　9 　　月　　15　　日